【裁判字號】    92,訴緝,76
【裁判日期】    920606
【裁判案由】    偽造貨幣等
【裁判全文】
台灣板橋地方法院刑事判決                          九十二年度訴緝字第七六號
    公  訴  人  台灣板橋地方法院檢察署檢察官
    被      告  甲○○
    指定辯護人  乙○公設辯護人  湯明純
右列被告因偽造貨幣等案件，經檢察官提起公訴（九十年度偵字第九三七０號及九十
一年度偵字第五０九三號），乙○判決如左：
    主  文
甲○○偽造署押，足以生損害於公眾及他人，處有期徒刑陸月，如易科罰金，以佰
元折算壹日。偽造之台北縣警察局蘆洲分局九十年五月十七日訊問（調查）筆錄之「
張雅芬」署押貳枚、指印捌枚、台北縣警察局蘆洲分局通知書之「張雅芬」署押、指
印各壹枚、台北縣警察局蘆洲分局搜索扣押證明筆錄（收據、證明）之「張雅芬」署
押、指印各貳枚及台灣板橋地方法院檢察署中華民國九十年五月十八日訊問筆錄之「
張雅芬」署押壹枚均沒收。
被訴偽造貨幣罪部分無罪。
    事  實
一、甲○○於民國（下同）九十年五月十七日晚七時許，在台北縣蘆洲市○○○路五
    一號「西賓旅社」五一二室內，因持有偽造之新台幣（下同）千元券十二張為警
    查獲（偽造貨幣罪部分後詳述之），甲○○恐其因另案通緝之事為警查悉，乃於
    同日二十一時四十五分許，在台北縣政府警察局蘆洲分局蘆洲派出所製作訊問筆
    錄、通知與搜索扣押證明筆錄時及翌日中午十二時許，經解送台灣板橋地方法院
    檢察署訊問時，謊報其姓名為「張雅芬」，並在該前開筆錄、通知書與搜索扣押
    證明筆錄上偽簽「張雅芬」之署押與指印，足以生損害於警察、檢察機關製作筆
    錄之正確性及張雅芬本人。
二、案經台北縣政府警察局蘆洲分局報請台灣板橋地方法院檢察署檢察官偵查起訴。
    理  由
壹、有罪部分：
一、右揭事實，業據被告甲○○於偵審中供承不諱，並有被告偽造署名「張雅芬」與
    捺印之台北縣警察局蘆洲分局九十年五月十七日訊問（調查）筆錄、台北縣警察
    局蘆洲分局通知書、台北縣警察局蘆洲分局搜索扣押證明筆錄（收據、證明）及
    台灣板橋地方法院檢察署中華民國九十年五月十八日訊問筆錄在卷可參；而當時
    偽造張雅芬名義應訊之人即為被告，亦經內政部警政署刑事警察局九十年八月三
    日（九０）刑紋字第一六０八四六號函暨所附鑑定書確認無訛。罪證明確，被告
    犯行洵堪認定。
二、核被告所為，係犯刑法第二百十七條第一項之偽造署押罪。又被告於同日先後多
    次偽造如事實欄所示「張雅芬」署名及指印而偽造署押之行為，係為同一冒名應
    訊之目的，利用同一機會，就同一犯罪構成事實，本單一犯意接續為之，為接續
    犯，僅為一行為而成立一罪。爰審酌被告之品行、智識程度、犯罪之目的、手段
    ，所生之危害及犯罪後坦承犯行等一切情狀，量處如主文所示之刑，並諭知易科
    罰金之折算標準，以示懲儆。至被告偽造之台北縣警察局蘆洲分局九十年五月十
    七日訊問（調查）筆錄之「張雅芬」署押二枚、指印八枚、台北縣警察局蘆洲分
    局通知書之「張雅芬」署押、指印各一枚、台北縣警察局蘆洲分局搜索扣押證明
    筆錄（收據、證明）之「張雅芬」署押、指印各二枚及台灣板橋地方法院檢察署
    中華民國九十年五月十八日訊問筆錄之「張雅芬」署押一枚，應依刑法第二百十
    九條之規定宣告沒收。
貳、無罪部分：
一、公訴意旨另略以：被告甲○○意圖供行使之用，於九十年五月初某日，在台北縣
    三重市○○○路「佑民醫院」前，自一綽號「阿妹」之不詳姓名年籍女子處，收
    集偽造之千元券（舊版）十二張。嗣於九十年五月十七日十九時許，在台北縣蘆
    洲市○○○路五十一號「西賓旅社」五一二室內，為警查獲，並扣得前開偽造之
    貨幣。因認被告涉犯刑法第一百九十六條第一項意圖供行使之用而收集之罪嫌云
    云。
二、按犯罪事實應依證據認定之，無證據不得推定其犯罪事實。又不能證明被告犯罪
    者，應諭知無罪之判決，刑事訴訟法第一百五十四條及第三百零一條第一項分別
    定有明文。次按認定犯罪事實，須依證據，而所謂證據，係指合法之積極證據就
    犯罪事實能為具體之證明者而言；又認定不利於被告之事實，須依積極證據，苟
    積極證據不足為不利於被告事實之認定時，即應為有利於被告之認定，更不必有
    何有利之證據，最高法院三十年上字第八一六號著有判例。再所謂「積極證據足
    以為不利被告事實之認定」，係指據為訴訟上證明之全盤證據資料，在客觀上已
    達於通常一般之人均不致於有所懷疑，而得確信被告確曾犯罪之程度，若未達到
    此一程度，而有合理懷疑之存在時，即無從為有罪之確信，此觀同院七十六年度
    台上字第四八九六號判例意旨自明。再我國刑事訴訟制度業已修正為以當事人進
    行主義為主，職權進行主義為輔，檢察官立於原告之地位，其對於被告之犯罪事
    實，本負有積極舉證之義務，且刑事被告原無自證無罪之義務，其在訴訟上所為
    之辯解，只須達於對起訴事證提出合理質疑之程度為已足，檢察官如對於被告所
    為之辯解仍有爭執，即應依照刑事訴訟法第一百六十一條之規定，自負積極舉證
    之責，合先敘明。
三、本件公訴人認被告涉犯刑法第一百九十六條第一項之罪嫌，無非係以被告一次收
    受毫無收藏價值之偽造貨幣，因之認被告即有行使之意圖為其主要論據。經訊之
    被告甲○○對於上述時地自一綽號「阿妹」處收受上開偽造之千元券（舊版）十
    二張之事實固不否認；惟堅決否認有何偽造貨幣之犯罪，並辯稱：伊係基於收藏
    之用，並非用來行使等語。經查：為警查獲時所扣得千元券共有十二張，其中號
    碼ＤＭ３７７９５６ＪＷ有五張，ＤＰ３９００９１ＡＵ有二張、ＣＬ８６０２
    ６８ＢＸ有一張、ＥＭ３７９５９６ＥＵ有一張及兩面號碼分別為ＣＬ８６０２
    ６８ＢＸ、ＤＰ３９００９１ＡＵ有一張，經鑑定結果均屬偽鈔，且該批偽鈔均
    以彩色噴墨方式仿印，紙質與真鈔不同，號碼ＥＭ３７９５９６ＥＵ水印及安全
    線以灰色墨在紙張背面仿製，人像衣領部分以壓凸方式仿凹版油墨凸起效果；其
    餘偽鈔兩面均為正面，無水印，部分安全線以灰色墨在兩張紙間仿製，有中央銀
    行發行局九十一年七月三日台央發字第０九一００三四九六一號函在卷可參。是
    以本件雖查獲有偽造之千元券十二張，惟其中十一張兩面均為正面，倘一旦持之
    行使，他人很容易即可發覺係屬偽造之紙幣，是以被告要持上開兩面均為正面之
    偽造貨幣行使，自須負相當大之風險，此與持偽造正、反面不同之千元券行使，
    顯有不同。故被告所辯：收集偽造紙幣係基於好玩，並非用來行使乙節，並參酌
    本件查獲偽造之千元券十二張中多達十一張，係屬兩面均為正面之千元券，行使
    較為不易，是認被告所辯尚堪採信。又遍查全卷並無任何證據可供憑斷被告有供
    行使之用之意圖，是公訴人僅以被告一次收受毫無收藏價值之偽造貨幣，即遽而
    推斷被告即有行使之意圖，證據嫌有不足。此外復查無其他積極確切證據足資證
    明被告有被訴偽貨幣之犯行，既不能證明被告犯罪，自應就被告被訴偽造貨幣罪
    部分諭知無罪之判決。
據上論斷，應依刑事訴訟法第二百九十九條第一項前段、第三百零一條第一項，刑法
第二百十七條第一項、第四十一條第一項前段、第二百十九條，罰金罰鍰提高標準條
例第二條，判決如主文。
本案經檢察官陳伯厚到庭執行職務
中    華    民    國    九    十    二     年     六    月      六      日
                             台灣板橋地方法院刑事第二庭
                                 法  官  潘  長  生
右正本證明與原本無異。
如不服本判決，應於判決送達後十日內向乙○提出上訴狀 (應附繕本) ，上訴於臺灣
高等法院。
                                 書記官  陳  蒼  仁
中    華    民    國    九    十    二     年     六    月      十      日
附錄本案論罪科刑法條
刑法第二百十七條
偽造印章、印文或署押，足以生損害於公眾或他人者，處三年以下有期徒刑。
盜用印章、印文或署押，足以生損害於公眾或他人者，亦同。


司法院資訊處製作；財團法人民間司法改革基金會備份。
